【裁判字號】    98,審訴,6312
【裁判日期】    990519
【裁判案由】    侵權行為損害賠償
【裁判全文】
臺灣臺北地方法院民事判決            98年度審訴字第6312號
原      告  丁○○
訴訟代理人  乙○○
被      告  甲○○
上列當事人間請求侵權行為損害賠償事件，原告提起附帶民事訴
訟，經本院刑事庭裁定移送前來（案列98年度北交簡附民字第52
號），本院於民國99年5月5日言詞辯論終結，判決如下：
    主      文
被告應給付原告新臺幣參萬玖仟貳佰貳拾柒元。
原告其餘之訴駁回。
訴訟費用由被告負擔五分之二，餘由原告負擔。
本判決第一項得假執行。
    事實及理由
一原告起訴主張：
  (一)被告民國於98年2 月15日晚間10時19分許，駕駛車號318-DL
    號計程車，沿臺北市○○○路第二車道由西往東行駛，行經
    南京東路、松江路口時，其右車頭不慎撞及同向由伊所騎乘
    之腳踏車左後方，致伊人車倒地，受有右側腸骨閉鎖性骨折
    之傷害，爰依侵權行為之法律關係，請求被告賠償。
  (二)伊因本件事故所受損害，詳如後述：
    1.支出醫藥費新臺幣（下同）3萬元。
    2.伊原於小吃店上班，自98年2月15日發生車禍至99年3月止
      ，因傷休養無法工作，每月實際損失約35,000元，本件僅
      請求薪資損失9萬元。
  (三)聲明為：被告應給付原告12萬元。
二被告則抗辯：
  (一)伊於事故當天係行駛於第二車道上，因原告騎乘腳踏車，未
    加裝安全反光裝置及車燈，致伊無法發現原告之腳踏車；且
    原告由第三車道任意騎入第二車道，伊始撞上原告，是原告
    就本件事故與有過失等語。
  (二)聲明為：原告之訴駁回。
三兩造不爭執事項：
  (一)被告於98年2 月15日晚間10時19分許，駕駛車號318-DL號計
    程車，沿臺北市○○○路第二車道由西往東行駛，行經南京
    東路、松江路口時，其右車頭不慎撞及同向由原告所騎乘之
    腳踏車左後方，致原告人車倒地，受有右側腸骨閉鎖性骨折
    之傷害。
  (二)原告因前開車禍受傷，乃對被告提出業務過失傷害罪告訴，
    本院一審判處被告有期徒刑3 月在案（案列98年度北交簡字
    第919 號），被告對該判決不服提起上訴（案列98年度交簡
    上字第214號），經二審撤銷原判決，改判被告有期徒刑2月
    確定。
四得心證之理由：
  (一)按因故意或過失，不法侵害他人之權利者，負損害賠償責任
    ，為民法第184條第1項前段所明定。原告起訴主張：其於前
    開時、地騎乘腳踏車遭被告駕駛之計程車擦撞倒地成傷等情
    ，為被告所不爭執，並有診斷證明書、車禍現場圖、道路交
    通事故補充資料表、交通事故談話紀錄表、道路交通事故調
    查報告表、現場照片等件在卷可稽（見刑案偵卷第11頁、本
    院卷第8-17頁），被告並坦承對系爭車禍之發生發生具有過
    失，依前揭規定，其須對原告因此事故所受損害，負賠償之
    責。
  (二)次按不法侵害他人之身體或健康者，被害人因此喪失或減少
    勞動能力，或增加生活上之需要時，應負損害賠償責任，民
    法第193條第1項定有明文。又損害賠償之債，以有損害之發
    生及有責任原因之事實，並二者之間，有相當因果關係為成
    立要件。故原告所主張損害賠償之債，如不合於此項成立要
    件者，即難謂有損害賠償請求權存在（最高法院48年台上字
    第481 號判例參照）。被告應對原告因此事故所受損害，負
    賠償之責，如前述，至原告得請求被告賠償之金額若干，以
    下茲分別析論：
    1.醫藥費部分：
      原告因此事故受有右側腸骨閉鎖性骨折之傷害，有診斷
        證明書足憑，堪予信實，其因該等傷勢於98年2 月至11
        年期間多次就醫，共支出醫藥費8,068 元，亦據其提出
        為被告所不爭之醫療費用收據為證（置於本院卷證物袋
        內），該等費用顯為其因本件事故增加之生活上需要，
        自得訴請被告賠償。
      原告雖主張其因傷支出醫藥費3 萬元云云，然就超逾8,
        068 元部分，未能提出任何證據證明之，是其該部分之
        主張，難認為真，尚未能請求被告賠償，併予指明。
    2.喪失薪資部分：
      查原告於系爭車禍發生前，係於「小溫州大餛飩」南京東
      路分店擔任餐飲部領班，底薪約為33,000元，視工作狀況
      還能領得獎金3、4,000元左右；惟其於系爭車禍發生後就
      沒有上班，直至99年4 月份方返回工作崗位等情，業據證
      人即其僱主丙○○結證明確（見本院卷第51頁），並有其
      出具之工作證明、原告上班之打卡紀錄等件可佐（見本院
      卷第41頁、第54-55 頁），是原告主張其因傷無法工作期
      間逾3個月，每月喪失薪資35,000 元等情，應可信實，則
      其在9 萬元範圍內請求被告賠償喪失薪資收入之損害，核
      屬有據，應予准許。
  (三)又按損害之發生或擴大，被害人與有過失者，法院得減輕賠
    償金額，或免除之，民法第217條第1項規定甚明。查兩造於
    事發後一致表明：事發前彼等之行向係駕車沿南京東路西往
    東行駛，在松江路口停等紅燈後起步前行，不久後即發生本
    件車禍（見本院卷第10、11頁交通事故談話紀錄表），足見
    兩車當時係同向併行行駛。而觀諸卷附之道路交通事故現場
    圖（見本院卷第8 頁），肇事路段之南京東路西往東方向共
    有二車道，外側之車道寬度為6.1 公尺，緊鄰車道旁即為捷
    運施工圍籬，至內側車道寬度則為3 公尺，被告駕駛之計程
    車於事發後係煞停在內側車道，且該車緊急煞車之煞車痕亦
    位於內側車道，由是足以推斷兩車碰撞地點係位於內側車道
    。而原告於事發當日係騎乘腳踏車，屬道路交通安全規則第
    6條第1款所指「慢車」。按慢車不得擅自變更裝置，並應保
    持煞車、鈴號、燈光及反光裝置等安全設備之良好與完整；
    慢車應在劃設之慢車道上靠右順序行駛，在未劃設慢車道之
    道路，應靠右側路邊行駛，為道路交通安全規則第119條第1
    項、第124條第2項所明定。原告自承事發前裝設在其腳踏車
    後座之警示燈即已掉落（見刑案偵卷第44頁訊問筆錄），而
    事發之際為夜間10時許，視線本即不良，原告騎乘未具安全
    警示裝置之腳踏車在路上行駛，對其自身安全之維護，已有
    不周，其更坦認事發時其並未行駛在最右側之車道（見刑案
    偵卷第44頁訊問筆錄），凡此均與前舉道路交通安全規則有
    違。原告於夜間騎乘未具安全設備之腳踏車，未依規定靠右
    行駛，反而行駛於內側快車道，致遭駕車行駛於同車道內且
    未注意車前狀況之被告自後撞及，兩造對於本件事故之肇致
    ，均同有過失，且原告之肇責，顯較被告為重，就此台北市
    車輛行車事故鑑定委員會亦採相同見解，有該會作成之鑑定
    意見書在卷可參（見本院98年度交簡上字第214號卷第23-25
    頁）。本院審酌兩造之過失情節，認原告及被告對本件事故
    之發生，各應負60%、40%之責任。依此計算，被告因本件事
    故應賠償原告之數額為39, 227 元（〔8,068＋90,000 〕×
    40%＝39,227）。
  (四)綜上所述，原告依侵權行為之法律關係，請求被告給付 39,
    227 元，為有理由，應予准許；逾此數額之請求，則無理由
    ，應予駁回。又本件命給付之金額未逾500,000 元，依民事
    訴訟法第389條第1項第5款規定，應依職權宣告假執行。
  (五)本案事證已明，兩造其餘攻擊防禦方法及舉證，核與判決結
    果無影響，於茲不贅
五訴訟費用負擔之依據：民事訴訟法第79條。
中    華    民    國    99    年    5     月    19    日
                  民事第六庭    法  官  陳婷玉
以上正本係照原本作成
如對本判決上訴，須於判決送達後20日內向本院提出上訴狀
中    華    民    國    99    年    5     月    19    日
                                書記官  吳鸝稻

司法院資訊處製作；財團法人民間司法改革基金會備份。
